【裁判字號】    99,簡上,599
【裁判日期】    990930
【裁判案由】    詐欺
【裁判全文】
臺灣桃園地方法院刑事判決             99年度簡上字第599號
上  訴  人
即  被  告  丁○○
上列上訴人即被告因詐欺案件，不服本院中華民國99年5月31日9
9 年度壢簡字第139 號第一審刑事簡易判決（聲請簡易判決處刑
案號：臺灣桃園地方法院檢察署98年度偵字第20141 號），提起
上訴，本院管轄之第二審合議庭判決如下：
    主  文
上訴駁回。
丁○○緩刑參年。
    事  實
一、丁○○應能預見詐欺集團等不法份子經常利用他人存款帳戶
    、提款卡、密碼轉帳等方式，獲取不法利益並逃避執法人員
    之追查，且依其社會經驗，應有相當之智識程度可知悉其提
    供帳戶之存摺、金融卡供他人使用，恐遭詐欺集團成員利用
    從事詐欺取財之犯行，雖無引發他人萌生犯意之確信，但仍
    以縱有人持以犯罪，亦不違背其本意，而基於幫助詐欺取財
    之不確定故意，於民國98年8 月2 日晚間7 時30分許，在桃
    園縣中壢市中壢火車站後站，將其所有中華郵政股份有限公
    司中壢龍岡郵局帳號：00000000000000000 號帳戶（下稱上
    開帳戶）之提款卡及密碼等金融資料，提供予真實姓名、年
    籍均不詳之成年男子及其所屬之詐欺集團成員使用。該不詳
    詐欺集團成員取得上開帳戶資料後，即共同基於為自己不法
    所有之犯意聯絡，先後於附表所示之時間，以附表所示之詐
    騙方式為由，使附表所示之被害人陷於錯誤，而依其指示操
    作自動櫃員機，分別匯入如附表所示之金額至丁○○所有之
    上開帳戶內，其中吳玟靜、乙○○、丙○○等人所匯之款項
    旋遭詐欺集團成員提領一空。嗣吳玟靜、乙○○、丙○○、
    甲○○驚覺受騙報警處理，始循線查悉上情。
二、案經桃園縣政府警察局中壢分局報告臺灣桃園地方法院檢察
    署檢察官偵辦並聲請以簡易判決處刑。
    理  由
一、證據能力方面：
（一）按被告以外之人於審判外之言詞或書面陳述，除法律有規
      定者外，不得作為證據，刑事訴訟法第159 條第1 項定有
      明文，此即學理上所稱「傳聞證據排除法則」。又被告以
      外之人於審判外之陳述，雖不符同法第159 條之1 至第15
      9 條之4 之規定，而經當事人於審判程序同意作為證據，
      法院審酌該言詞陳述或書面陳述作成時之情況，認為適當
      者，亦得為證據。當事人、代理人或辯護人於法院調查證
      據時，知有第159條第1項不得為證據之情形，而未於言詞
      辯論終結前聲明異議者，視為有前項之同意，此則據同法
      第159條之5規定甚明。鑒於採用傳聞證據排除法則重要理
      由之一，係因傳聞證據未經當事人之反詰問予以覈實，若
      當事人願放棄對原供述人之反對詰問時，原則上即可承認
      該傳聞證據之證據能力。而揆諸我國刑事訴訟法第159 條
      之5 之立法理由，除參照前述傳聞證據排除法則之基本法
      理外，亦參考日本刑事訴訟法第326 條之立法例，查日本
      刑事審判實務之運作，有關檢察官及被告均同意作為證據
      之傳聞書面材料或陳述，可直接援引該國刑事訴訟法第32
      6 條作為傳聞例外之法律依據，僅在檢察官與被告或其辯
      護人不同意之情況下，乃須根據其他傳聞例外規定，俾以
      斟酌該等傳聞書面材料或陳述是否具有證據能力，在當事
      人間無爭執之案件中，傳聞證據基本上均可依據前引規定
      提出於法院使用。據此，我國刑事訴訟法第159條之5之適
      用應可作同上之解釋。公訴人、被告就本件判決所引之以
      下被告以外之人於審判外之陳述，迄於言詞辯論終結前未
      為異議之聲明，而本院審酌渠等陳述作成時之情況，核無
      違法取證及證明力明顯過低之瑕疵，為證明犯罪事實所必
      要，亦認為以之作為證據為適當，根據上開規定及說明，
      認無庸先行考量刑事訴訟法第159 條之1 第2項 、第159
      條之2 、第159 條之3 等規定，得逕依同法第159 條之5
      規定作為證據。
（二）另本院以下所引用之非供述證據，均與本件事實具有自然
      關聯性，且核屬書證性質，又查無事證足認有違背法定程
      式或經偽造、變造所取得等證據排除之情事，復經本院依
      刑事訴訟法第164 條、第165 條踐行物證、書證之調查程
      序，況公訴人及被告對此部分之證據能力亦均不爭執，亦
      堪認均有證據能力。
二、訊據被告固坦承其於上揭時、地將其上開帳戶之提款卡、密
    碼交予某真實姓名年籍不詳之人之事實，惟矢口否認有何幫
    助詐欺取財之犯行，辯稱：伊當時看自由時報應徵「凱斯商
    務會館」外勤人員之工作時，對方說要先提供駕駛執照及金
    融資料，用以測試帳戶是否有問題，待確認後再通知伊上班
    ，伊是信任對方，並沒有要幫助他人犯罪的意思云云。惟查
    ：
（一）被害人吳玟靜、乙○○、丙○○、甲○○等人於附表所示
      時間，遭詐騙集團成員以附表佯稱之事由施詐，而陷於錯
      誤，將其等所有之款項匯入被告上開帳戶等情，業據證人
      即被害人吳玟靜、乙○○、丙○○、甲○○等人於警詢時
      證述明確，復有被害人吳玟靜華南銀行自動櫃員機交易明
      細表2 紙、被害人乙○○中國信託自動櫃員機交易明細表
      、被害人丙○○華南商業銀行活期儲蓄存款存摺封面影本
      、臺新銀行自動櫃員機交易明細表、被害人甲○○中國信
      託自動櫃員機交易明細表（見98年度偵字第20141 號卷第
      21、29、第45至47頁）；中華郵政股份有限公司中壢郵局
      98年8 月18日營字第0981100923號函暨檢送之丁○○開戶
      基本資料及交易往來明細各1 份等資料（見98年度偵字第
      20141 號卷第11至13頁）在卷可稽，足證被害人等人遭詐
      騙之前開款項，確均匯入被告所提供之上開帳戶內，是該
      帳戶確有供詐騙集團作為實施詐欺取財犯行之用無訛。
（二）被告雖以前詞置辯，惟按諸社會常態，應徵工作者於應徵
      工作時，除非係臨時工，若係正式工作，應徵者應備相關
      履歷於面試時談妥工作時間、工作報酬、工作內容等關係
      個人權益之重要事項，再交付個人未來領取薪資之帳號，
      作為薪資匯款之用，而非交付帳戶之提款卡或密碼。再衡
      諸現今社會應徵正當工作者，多半只需提供證件供雇主確
      認其身分即足，如公司或機關對於員工薪資之發放採取轉
      帳方式，亦多半於確定僱用後方要求應徵者提供，斷無可
      能於尚未確認是否僱用之際，即要求應徵者先行提供提款
      卡或告知密碼，其理至明。再提款卡之功能係在方便、減
      省一般人存、提款或匯款時須臨櫃辦理之繁瑣程序，何以
      能憑一張提款卡作為測試存戶是否可正常使用之手段，恆
      係吾人日常生活經驗與事理。而被告於本院準備程序時既
      已供認：本件案發之前曾在一家公司工作，該公司幫伊辦
      理薪資轉帳時，公司僅要求伊提供帳戶之存摺影本，並無
      要求伊要提供帳戶之提款卡及密碼等語（見本院99年度簡
      上字第599 號卷24至26頁），足認被告當時應具有相當之
      智識程度與生活、工作經驗，對此亦當認識甚明，其對於
      對方要求提供帳戶之提款卡自當有所懷疑；再參以被告於
      本院準備程序時供認：對方並無拿名片或其他可資佐證公
      司存在的資料給伊確認，伊也不知道對方的真實姓名、年
      籍資料、住處等語（見本院99年度簡上字第599 號卷25頁
      反面）及被告交付該等金融資料時已為39歲智識成熟，又
      非無社會經驗之人，其對於一般社會生活常識亦難諉為不
      知，則豈有在僱用人、工作地點、工作內容及是否被錄用
      等情均不明之情況下，率爾交付其上開帳戶提款卡、密碼
      等資料予素不相識之人，更未要求對方留下任何可資識別
      資料之理。況若該不詳姓名年籍之人確係應徵外勤人員之
      業者，則外勤人員工作之內容顯與一般從事會計相關工作
      之性質不同，實無需須提供金融帳戶資料之必要，縱使須
      提供金融帳戶作為公司測試帳戶之功能正常與否之用途，
      亦僅需提供金融帳戶號碼，由公司另向金融機構查詢或由
      其與對方至就近之自動櫃員機親自操作確認便可，亦無逕
      行交付提款卡、密碼等資料之必要，被告為智識、思慮成
      熟之成年人，對於此一般徵人常規，應知之甚詳。是衡情
      被告於提供前揭帳戶之提款卡、密碼時，應可懷疑並預見
      將其帳戶之提款卡交予他人，可能供不法詐騙份子用以詐
      使他人將款項匯入後，再加以提領之用，竟於未加追問以
      防範交付之提款卡、密碼遭人盜用，或於交付前確實瞭解
      工作之內容及對方之身分之情形下，猶直接將帳戶之提款
      卡輕易交給不知真實姓名年籍之對方，被告顯具有縱有人
      以其交付之金融帳戶提款卡實施詐欺取財等財產犯罪亦不
      違背其本意之幫助意思至明。
（三）另按金融存款帳戶，事關存戶個人財產權益之保障，與存
      戶之印鑑章、提款卡結合，其專屬性、私密性更形提高，
      一般人均有妥為保管存摺、印鑑章、提款卡，以防止被他
      人冒用之認識，且金融帳戶為個人理財之工具，申請開設
      金融帳戶並無任何特殊之限制，一般民眾皆可以存入最低
      開戶金額之方式申請開戶，並無何困難，此乃眾所周知之
      事實，則依一般人之社會生活經驗，苟見非親非故之人不
      以自己名義申請開戶，反而向他人蒐集金融機構帳戶供己
      使用，衡情當知悉蒐集金融帳戶者，係將所蒐集之帳戶用
      於從事財產犯罪。況觀諸現今社會上，犯罪集團蒐購人頭
      帳戶，持以作為詐欺取財等事，常有所聞，而被告於本院
      準備程序時並已供認：伊知道銀行帳戶是可以供人匯款、
      提款，並在新聞中亦曾聽過人頭帳戶、詐騙集團等語（見
      本院99年度簡上字第599 號卷24至26頁），足徵被告對此
      亦有知悉，而可預見該蒐集帳戶之人可能將之用來從事詐
      欺取財犯罪之人頭帳戶，以收取被害人匯入之款項，惟其
      竟仍將其帳戶金融卡、密碼交付予真實年籍不詳之人，益
      徵被告具有縱有人以其金融帳戶實施詐欺取財犯罪亦不違
      背其本意之幫助意思甚明。
（四）再刑法上之幫助犯，係對於犯罪與正犯有共同之認識，而
      以幫助之意思，對於正犯資以助力，而未參與實施犯罪之
      行為者而言（參照最高法院88年度台上字第1270號判決意
      旨參照），本案既查無證據足資證明被告有共同詐欺取財
      之犯意聯絡及行為分擔，則被告提供其所有帳戶之相關物
      件予犯罪集團成員使用，應對金融帳戶交付他人使用，可
      能遭持以從事財產犯罪有所認知，而僅止於幫助詐欺取財
      之犯意，而為詐欺取財構成要件以外之行為，而屬幫助詐
      欺取財之犯行。
（五）綜上所述，被告上開所辯，屬卸責之詞，不足採信，本案
      事證明確，被告犯行，洵堪認定。
三、核被告所為，係犯刑法第30條第1 項前段、第339 條第1 項
    之幫助詐欺取財罪。被告以交付上開帳戶提款卡及密碼予該
    詐騙集團成員使用之一幫助詐欺行為幫助該詐騙集團成員分
    別詐騙被害人吳玟靜、乙○○、丙○○、甲○○等人之財物
    ，為想像競合犯，應依刑法第55條之規定從一重處斷。又被
    告係幫助他人犯罪，爰依刑法第30條第2 項規定減輕其刑。
四、原審以被告上揭罪證明確，適用刑法第30條第1 項前段、第
    2 項、第339 條第1 項、第55條、第41條第1 項前段，刑法
    施行法第1 條之1 第1 項、第2 項前段之規定，並審酌被告
    為謀一己私利而將上開帳戶提款卡及密碼提供給不法分子資
    為詐欺取財之工具，供詐騙集團作為詐騙款項匯入、領取之
    用，紊亂社會正常交易秩序，並使不法之徒藉此輕易詐取財
    物，使檢警難以追查緝捕，所造成之危害非輕，及被告犯罪
    之目的、動機、素行、犯後否認犯行，態度欠佳等一切情狀
    ，量處被告有期徒刑3 月及諭知易科罰金之折算標準，並說
    明被告所交付予詐騙集團之上揭帳戶提款卡，因被告已交付
    予詐騙集團，非被告所有，未予宣告沒收，核其認事用法俱
    無違誤，量刑亦稱妥適，被告上訴否認犯行，求予撤銷改判
    ，核無理由，應予駁回。
五、末查，被告前未曾因故意犯罪受有期徒刑以上刑之宣告，此
    有臺灣高等法院被告前案紀錄表存卷可按，復念及被告業已
    賠償被害人吳玟靜、乙○○、丙○○等人所受之損害（另被
    害人甲○○遭詐騙之金額業經中壢郵局返還被害人甲○○）
    ，有本院審判筆錄、匯款單、郵政跨行匯款申請書及本院電
    話紀錄查詢表在卷為憑，本院認被告經此刑之宣告後，應能
    知所警惕，而無再犯之虞，且被害人吳玟靜、乙○○、丙○○、甲○○對於本院之量刑及給予被告緩刑之機會均無意見
    ，是認被告所受刑之宣告，以暫不執行為適當，併予宣告緩
    刑3 年，以啟自新。
據上論斷，應依刑事訴訟法第455 條之1 第1 項、第3 項、第36
8 條，刑法第74條第1 項第1 款，判決如主文。
本案經檢察官吳美文到庭執行職務。
中    華    民    國    99    年     9    月    30    日
                刑事第十二庭審判長法  官  許  雅  婷
                                  法  官  黃  裕  民
                                  法  官  羅  國  鴻
以上正本證明與原本無異。
不得上訴。
                                  書記官  戴  育  萍
中    華    民    國    99    年    10    月    1     日
附表：
┌─┬───┬─────┬──────────────┬──────────┬─────┐
│編│被害人│ 詐欺時間 │    詐    騙    方    式    │  匯   入   帳   戶 │ 匯入金額 │
│號│      │          │                            │                    │（新臺幣）│
├─┼───┼─────┼──────────────┼──────────┼─────┤
│01│吳玟靜│98年8 月2 │詐騙集團成員於98年8 月2 日晚│中華郵政中壢龍岡郵局│  4922元  │
│  │      │日晚間9 時│間8 時30分許，以電話向吳玟靜│000-000000000000000 │  4111元  │
│  │      │34分許、晚│佯稱為「HAPPY GO」客服人員，│號帳戶              │          │
│  │      │間9 時36分│向其表示先前購物之付費方式誤│                    │          │
│  │      │許        │設定為分期付款，恐遭重複扣款│                    │          │
│  │      │          │12次，需依其指示始能更改扣款│                    │          │
│  │      │          │方式，致吳玟靜陷於錯誤，遂前│                    │          │
│  │      │          │往臺北縣鶯歌鎮○○街101 號之│                    │          │
│  │      │          │華商業銀行，依其指示操作自動│                    │          │
│  │      │          │櫃員機，而分別匯款二筆金額共│                    │          │
│  │      │          │9033元至指定之帳戶內，始知受│                    │          │
│  │      │          │騙。                        │                    │          │
├─┼───┼─────┼──────────────┼──────────┼─────┤
│02│乙○○│98年8 月2 │詐騙集團成員於98年8 月2 日晚│中華郵政中壢龍岡郵局│  29999元 │
│  │      │日晚間9 時│間9 時16分許，以電話向乙○○│000-000000000000000 │          │
│  │      │39分許    │佯稱為網路購物客服人員，向其│號帳戶              │          │
│  │      │          │表示先前購物ATM 轉帳輸入錯誤│                    │          │
│  │      │          │，使付費方式設定為分期12期扣│                    │          │
│  │      │          │款，需依其指示始能取消交易，│                    │          │
│  │      │          │致乙○○陷於錯誤，遂前往臺中│                    │          │
│  │      │          │市○區○○路41-1號便利超商，│                    │          │
│  │      │          │依其指示操作自動櫃員機，而匯│                    │          │
│  │      │          │款金額29999 元至指定之帳戶內│                    │          │
│  │      │          │，始知受騙。                │                    │          │
├─┼───┼─────┼──────────────┼──────────┼─────┤
│03│丙○○│98年8 月2 │詐騙集團成員於98年8 月2 日晚│中華郵政中壢龍岡郵局│  29999元 │
│  │      │日晚間10時│間9 時，以電話向丙○○佯稱為│000-000000000000000 │          │
│  │      │許        │「HAPPY GO」客服人員，向其表│號帳戶              │          │
│  │      │          │示先前購物時帳戶資料有異動，│                    │          │
│  │      │          │導致信用卡公司出現須分期繳納│                    │          │
│  │      │          │12 期 款項之錯誤，需依其指示│                    │          │
│  │      │          │始能取消扣款，致丙○○陷於錯│                    │          │
│  │      │          │誤，遂前往臺北縣新店市○○街│                    │          │
│  │      │          │上之全家便利商店，依其指示操│                    │          │
│  │      │          │作台新銀行自動櫃員機，而匯款│                    │          │
│  │      │          │金額29999 元至指定之帳戶內，│                    │          │
│  │      │          │始知受騙。                  │                    │          │
├─┼───┼─────┼──────────────┼──────────┼─────┤
│04│甲○○│98年8 月2 │詐騙集團成員以電話向甲○○佯│中華郵政中壢龍岡郵局│  29999元 │
│  │      │日晚間10時│稱為「HAPPY GO」網路購物客服│000-000000000000000 │          │
│  │      │26分許    │人員，向其表示先前購物之付費│號帳戶              │          │
│  │      │          │方式誤設定為分期付款，需依其│                    │          │
│  │      │          │指示始能取消扣款，致甲○○陷│                    │          │
│  │      │          │於錯誤，遂前往新竹縣竹北市博│                    │          │
│  │      │          │愛街328 號之統一便利商店，依│                    │          │
│  │      │          │其指示操作自動櫃員機，而匯款│                    │          │
│  │      │          │金額29999 元至指定之帳戶內，│                    │          │
│  │      │          │始知受騙。                  │                    │          │
└─┴───┴─────┴──────────────┴──────────┴─────┘

司法院資訊處製作；財團法人民間司法改革基金會備份。
